# 求助陈版主母子公司人员“混用”情况财务处理

提问人：j125th 时间：2019-11-12 06:30:20
求助陈版主，
您好，在审计实务中遇到一个问题，望您能帮忙参考一下。（向客户了解情况后修改了一些之前的信息）
Q1 我们作为集团审计，如果母子公司 “人员” 混用，该如何处理? 工资应该如何在母子公司之间分配？
有三个主体： 1 ）母公司 A
2 ）母公司的分公司 B （没有独立的财务人员和业务人员，都是母公司的子公司 C 的财务人员进行做账）
3 ）母公司的子公司 C
母公司的分公司 B 与母公司的子公司 C 完全是一套人马（因为 BC 在一个城市，与母公司不在一个城市）。
母公司的子公司 C 的员工劳动合同是和母公司的分公司B 签订的。人员与子公司 C，没有签订其他的劳动合同。
本年，子公司 C（客户）的人员工资（业务及管理费），完全列支在母公司的分公司 B的账面中。
往年，子公司 C（客户）的人员工资（业务及管理费），在 C 账面上体现。（虽然劳动合同是和分公司 B 签订的）
有疑问的地方在于：
1.子公司 C 的人员和分公司 B 签订劳动合同，往年工资在子公司C 账面列支，但是本年在分公司列支。可比性有问题。往年也应该进行分配，但是往年没有进行分配。
2 ）属于母子公司人员混用，非上市公司，这种情况，是否合理合法？
3 ）劳动合同和哪个公司签订的，是否工资应该在哪个公司上列支？
4 ）如果母子公司人员混用，是否需要进一步签订合同，比如按市场价格约定服务/劳务派遣的协议。这样才能合理分配？
5 ）如果想将工资费用分配开，使用什么方式比较合理？
Q2 如果母子公司，人员混用，是否会对审计造成什么影响？需要注意什么事项？
感谢陈版主，实在是在实物工作中，难以判断这种情况。

回答人：chenyiwei
理论上，基本原则应当是 “受益原则”，即依据两个主体（B、C）的受益程度分配费用，而不是根据劳动合同的签约单位来计入费用。应要求相关员工做好工时记录等基础工作，并确保其真实、可靠、完整，作为费用分配的基础和依据。如果难以划分清楚的，则在单独出具 A、C 个别报表的审计报告时，需考虑这一情况对审计意见类型的可能影响。
关于合规性问题，由于劳务派遣需特殊资质，一般建议采用签订劳动合同一方与零一分签订服务协议，按相应人工成本加税费的形式收取服务费的方式进行，这样也可以符合《关于母子公司间提供服务支付费用有关企业所得税处理问题的通知》（国税发 [2008]86 号）等税务规定的要求。